臺北高等行政法院判決
                                       100年度再字第19號
再審原告  　鍾志明
再審被告  　新北市政府
代　表　人　朱立倫（市長）住同上

上列當事人間免職事件，再審原告對於本院中華民國99年10月21
日99年度訴字第1661號判決，提起本件再審之訴，本院判決如下
：
    主      文
再審之訴駁回。
再審訴訟費用由再審原告負擔。
　　事實及理由
一、程序事項：
    按對於經最高行政法院以上訴不合法裁定駁回而確定之高等
    行政法院判決，提起再審之訴者，無論本於何種法定再審事
    由，均應專屬原高等行政法院管轄（最高行政法院95年裁字
    第1167號判例要旨參照) 。本件兩造間前因免職事件，經本
    院以民國99年10月21日99年度訴字第1661號判決（下稱原確
    定判決）駁回再審原告之訴，再審原告不服，提起上訴，已
    據最高行政法院審認其上訴不合法，而以100 年1 月13日10
    0 年度裁字第10號裁定駁回確定在案，按諸上開說明，再審
    原告對於上開原確定判決提起再審之訴，自應由本院專屬管
    轄，合先敘明。
二、事實概要：
    再審原告於擔任再審被告所屬警察局海山分局（下稱海山警
    分局）警員期間，因與友人於97年10月31日在○○市○○路
    43號凱悅KTV 包廂內聚歡，經桃園縣政府警察局當場查獲第
    3 級毒品K 他命，嗣由所屬海山警分局依警察機關辦理特定
    人員尿液採驗作業要點規定採集其尿液檢體送臺灣檢驗科技
    股份有限公司（下稱臺灣檢驗科技公司）檢驗，結果呈K 他
    命陽性反應，並經臺灣桃園地方法院以97年12月4 日97年度
    桃秩字第575 號裁定再審原告吸食煙毒或麻醉藥品以外之迷
    幻物品，處罰鍰新臺幣（下同）1 萬元確定在案，並於98年
    1 月13日執行完竣。海山警分局於98年5 月22日再次採集再
    審原告尿液檢體送臺灣檢驗公司檢驗結果為第3 級毒品K 他
    命類均呈陽性，其濃度超過上限2 倍，經移送臺灣板橋地方
    法院簡易庭以98年7 月6 日98年度板秩字第176 號裁定原告
    吸食麻醉藥品以外之迷幻物品，處拘留壹日在案，並於98年
    8 月13日執行完畢。被告所屬警察局因於99年度考績委員會
    第1 次會議審議，並經原告到會申辯後，經全部出席委員一
    致決議，原告多次吸食第3 級毒品K 他命，事證明確，建請
    擬予以1 次記2 大過免職。復經海山警分局於99年4 月21日
    召開99年度考績委員會第12次會議追認前開決議，被告爰依
    公務人員考績法第12條第3 項第5 款，以及警察人員人事條
    例第31條第1 項第6 款規定，以99年2 月9 日北府人三字第
    0990129329號令（下稱原處分）核定原告免職，未確定前先
    行停職。再審原告不服，提起復審，經公務人員保障暨培訓
    委員會（下稱保訓會）復審決定駁回，而向本院提起行政訴
    訟，經原確定判決駁回其訴，再審原告不服，提起上訴，復
    經最高行政法院100 年度裁字第10號裁定駁回其上訴。再審
    原告遂以原確定判決有行政訴訟法第273 條第1 項第1 款適
    用法規顯有錯誤之再審事由，提起本件再審之訴。
三、再審原告主張：
  (一)按司法院大法官釋字第553 號解釋意旨，行政機關對於不確
    定法律概念雖有解釋之權，司法機關固應尊重其合法性判斷
    ，惟若有判斷恣意濫用或其他違法情事，如法律概念涉及事
    實關係時，涵攝有無錯誤，或有其他重要事項漏未斟酌者，
    司法機關仍得為審查。
  (二)按公務人員考績法第12條第3 項第5 款規定之「言行不檢」
    、「嚴重損害…」均屬不確定法律概念，行政機關縱有解釋
    適用之權限仍應慮及相同事務為相同處理、不同事務為不同
    處理之平等原則；惟他案當事人如新竹市警察第一分局西門
    派出所陳姓員警吸食K 他命、被告環境保護局技佐吸食甲基
    安非他命案、臺北市政府警察局文山二分局楊姓警備隊警員
    涉犯放火燒毀現有人所在建築物未遂罪、被告警察局海山交
    通分隊紀姓分隊長涉犯通姦罪，或僅受記過處分，或受記過
    調職處分，再審原告違規情節未必如他案行為人之情節重大
    ，亦未嚴重損害政府聲譽，原處分無正當理由而為差別待遇
    ，已屬可議，原確定判決未予比較區辨，即遽以維持原處分
    ，復未說明差別待遇之正當理由，亦未實質審查原處分及復
    審決定違法及適用法則不當，有悖於司法院大法官釋字第55
    3 號解釋意旨，有行政訴訟法第273 條第1 項第1 款適用法
    規顯有錯誤之再審事由。
  (三)再審原告因家庭巨變，亟需再審原告擔任警職以取得穩定經
    濟來源，再審原告已然悔悟，請給予再審原告自新機會等語
    。並求為判決廢棄原確定判決，並撤銷復審決定及原處分。
四、再審被告抗辯略以：
  (一)按「有下列各款情形之一者，得以再審之訴對於確定終局判
    決聲明不服。但當事人已依上訴主張其事由或知其事由而不
    為主張者，不在此限：一、適用法規顯有錯誤者。」「再審
    之訴顯無再審理由者，得不經言詞辯論，以判決駁回之。」
    行政訴訟法第273 條第1 項第1 款、第278 條第2 項定有明
    文。次按再審之訴，係對於原確定判決聲明不服之方法，其
    目的在於請求除去原確定判決之效力，惟判決因確定而產生
    其既判力，原則上法院及當事人均應受其拘束，自不許當事
    人事後任意予以爭執，故唯有具備法定重大瑕疵之事由時，
    且未曾為法院審酌者，始有重開訴訟程序之可能。故當事人
    如已依上訴主張其事由，其主張之當否自應由上訴審法院判
    斷之，殊難許其再援為對於確定判決提起再審之訴之事由。
    再審原告以前揭理由主張本件原確定判決適用法規顯有錯誤
    ，惟其再審理由業經再審原告於上訴時逐一載明於上訴理由
    狀，予以主張，並經最高行政法院裁定予以駁斥不採，指明
    原確定判決均已詳為論述，並無不當。是以，再審原告所稱
    之適用法規顯有錯誤之再審事由，如已依上訴而為主張，揆
    諸前述行政訴訟法第273 條第1 項但書所揭示之再審制度補
    充性質，同一事由自不得再援為再審之主張。故再審原告再
    依上揭事由，提起本件再審之訴，即屬於法不合，應按同法
    第278 條第2 項之規定不經言詞辯論駁回其再審之訴。
  (二)再審原告一再訴稱再審被告依公務人員考績法第12條第3 項
    第5 款，以及警察人員人事條例第31條第1 項第6 款規定，
    作成1 次2 大過免職處分，違反平等原則，而為無正當理由
    之差別待遇云云：
    1.有關再審原告主張新竹市警察局第一分局西門派出所員警
      公懲案件，與本案雷同，然該員並無受社會秩序維護法所
      裁罰，僅事後受公務員懲戒委員會衡情予以記過2 次乙節
      ；按「法官須超出黨派以外，依據法律獨立審判，不受任
      何干涉。」為憲法第80條所明定，法院為判決時，對於具
      體個案應審酌全辯論意旨及調查證據之結果，依自由心證
      判斷事實之真偽，法院對於相類似之案件，為不同之裁判
      ，所在多有，自非再審被告所能置喙，且桃園及板橋地方
      法院對於再審原告相關裁處之裁定書內亦載明「不服本裁
      定，得於裁定書送達之翌日起5 日內，以書狀敘述理由，
      向本庭提出抗告」之教示文字，以資救濟，今再審原告自
      願放棄司法救濟途徑，竟以事後似是而非之理由，指摘原
      處分違法不當，顯不足採。況按臺灣高等法院已於97年11
      月12日所函頒「臺灣高等法院暨所屬法院97年法律座談會
      刑事類提案第23號」對於被移送人施用K 他命者，應依社
      會秩序維護法第66條第1 項規定裁處之審查意見，藉以統
      一該院暨所屬法院之相關法律見解在案，且原確定判決亦
      肯認吸食第三級毒品K他命應依社會秩序維護法第66條第1
      款規定裁罰，乃係目前實務見解，再審原告一再指摘原審
      判決有適用法律之錯誤，提起再審之訴，洵屬不合法且無
      理由。
    2.關於再審原告復主張被告所屬環境保護局技佐施用二級毒
      品甲基安非他命、臺北市政府警察局文山二分局楊姓警員
      涉嫌公共危險罪，以及被告所屬警察局紀姓交通分隊長涉
      嫌通姦罪等案，相關案件情節，有較本件嚴重而涉及刑事
      處罰者，均未為1 次記2 大過免職，為求法律適用之一致
      性，再審原告不應予以1 次2 大過免職云云；惟按平等原
      則，係指「同同、異異」，即「相同的事務，應當同等對
      待；不同的事務，應當區別對待」。而所謂「相同」與「
      不相同的事務」，必須由立法者來判斷。因此，立法者必
      須在必要時固然要「相同對待」，也可能必須要「差別對
      待」。對於是否為「相同的事務」而給予規範，應在公益
      考量上，獲得一致結果的評價，方可列為相同的事務。且
      如前所述，我國之司法制度使然，法官對於個案依法獨立
      審判，而判決結果，於相類似之案件，為不同之裁判，所
      在多有，乃為當然之事理，且再審原告所提相關個案，犯
      罪及違失情形，與本件相關要件迥然不同，自不可相提並
      論，而比附援引。是以，原確定判決並無違反平等原則，
      再審原告對於前揭原則之認知，容有誤解。
  (三)據上，再審原告前開相關主張，或於上訴時業已主張其事由
    ，或於上訴時知其事由而不為主張，且相關已主張事項亦經
    最高行政法院具體指駁在案。本件原確定判決尚無適用法規
    顯然不合法律規定，或與司法院現尚有效之解釋，或最高行
    政法院尚有效之判例違反者，從而本件顯無行政訴訟法第27
    3 條第1 項規定適用法規顯有錯誤者之情形，再審原告徒執
    前詞，一再指摘原確定判決有適用法規顯有錯誤者之情形，
    難謂合法等語。並聲明求為判決駁回再審原告之訴。
五、本件兩造爭執要點為原告主張原確定判決有行政訴訟法第27
    3 條第1 項第1 款「適用法規顯有錯誤」之再審事由，於法
    是否有據？
六、本院判斷如下：
  (一)按行政訴訟法第273 條第1 項第1 款規定：「有下列各款情
    形之一者，得以再審之訴對於確定終局判決聲明不服。但當
    事人已依上訴主張其事由或知其事由而不為主張者，不在此
    限：一、適用法規顯有錯誤。」所謂「適用法規顯有錯誤」
    係指原判決所適用之法規與該案應適用之現行法規相違背，
    或現存解釋、判例有所牴觸者而言，若在學說上諸說併存尚
    無法規判解可據者，不得指為適用法規顯有錯誤。至於法律
    上見解之歧異，再審原告對之縱有爭執，要難謂為適用法規
    錯誤，而據為再審之理由（最高行政法院62年判字第610 號
    、97年判字第395 號判例及94年裁字第938 號裁定意旨參照
    ）。再依同法第278 條第2 項之規定，再審之訴顯無再審理
    由者，得不經言詞辯論，以判決駁回之。
  (二)經查：
    1.再審原告主張原確定判決有行政訴訟法第273 條第1 項第
      1 款適用法規顯有錯誤之情形，無非以：新竹市警察第一
      分局西門派出所陳姓員警吸食K 他命、被告環境保護局技
      佐吸食甲基安非他命案、臺北市政府警察局文山二分局楊
      姓警備隊警員涉犯放火燒毀現有人所在建築物未遂罪、被
      告警察局海山交通分隊紀姓分隊長涉犯通姦罪，或僅受記
      過處分，或受記過調職處分，並未受免職處分，而再審原
      告違規情節未必如上開各案例重大，且未嚴重損害政府聲
      譽，原處分無正當理由而為差別待遇，有違平等原則，原
      確定判決維持原處分，未說明差別待遇之正當理由，亦未
      實質審查原處分及復審決定違法及適用法則不當，有悖於
      司法院大法官釋字第553 號解釋意旨，故有行政訴訟法第
      273 條第1 項第1 款適用法規顯有錯誤之情形，且再審原
      告因家庭巨變，亟需再審原告擔任警職以取得穩定經濟來
      源，再審原告已然悔悟，請給予自新機會等情詞，為主要
      論據。
    2.經稽之原確定判決對於再審原告否認有於98年間有吸食第
      3 級毒品K 他命乙節，已詳敘指駁之事證，復就再審原告
      主張原處分違反比例原則、一事不二罰原則等情，論述不
      可採之具體理由（見原確定判決書事實理由欄第四項所載
      ），核其認事用法均無違誤，難謂有適用法規顯有錯誤之
      情形可言。
    3.再審原告雖主張所援上開各案例之受處分人俱有違規行為
      ，且其違規情節不輕於再審原告，卻未受免職處分，可證
      原處分違反平等原則，並資以指摘原確定判決未撤銷原處
      分，即有適用法規顯有錯誤之情事云云。然上開各案例乃
      各該行政機關就所轄具體個案之情況而為之評價，並非同
      一機關就與本件相同之案情，適用同一裁量基準所為之處
      置，自不能據以認定原處分有違反平等原則之情事。況且
      審酌警察之任務在於依法維持公共秩序，保護社會安全，
      防止一切危害，並促進人民福利，再審原告身任警職，未
      體認職責所在，嚴守法紀，於97年間初次違法吸食第3 級
      毒品K 他命被查獲，經法院裁處罰鍰1 萬元，並執行完畢
      ，竟未悛改戒絕，復經任職機關於98年5 月22日採驗其尿
      液仍發現有續行吸食之情事，足見再審原告之法紀觀念淡
      薄，已難勝任警職，其情形與上開各案例殊異，自無從相
      擬併論甚明。故再審原告援引不同情況之案例指摘原處分
      違反平等原則，進而主張原確定判決未撤銷原處分，有適
      用法規顯有錯誤之情形，於法顯屬無據，不能採取。至於
      再審原告之家庭經濟是否需仰賴其擔任警職以維繫，以及
      其目前已否悔悟等節，核與原確定判決有無適用法規顯有
      錯誤之情形無涉，附此敘明。
七、綜上所述，本件再審原告上開主張各節，均不足採，確定判
    決並無所指行政訴訟法第273 條第1 項第1 款之再審事由。
    本件再審之訴，顯無理由，爰不經言詞辯論，逕以判決駁回
    之。
據上論結，本件再審原告之訴顯無再審理由，爰依行政訴訟法第
278條第2項、第98條第1項前段，判決如主文。
中　　華　　民　　國　　100　 年　　4　　 月　　29　　日
　　　　　　　　　　臺北高等行政法院第二庭
                          　　審判長法  官　徐　瑞　晃
                             　　　 法  官　蕭　忠　仁
                            　 　　 法  官　蔡  紹  良
上為正本係照原本作成。
如不服本判決，應於送達後20日內，向本院提出上訴狀並表明上
訴理由，如於本判決宣示後送達前提起上訴者，應於判決送達後
20日內補提上訴理由書（須按他造人數附繕本）。
中　　華　　民　　國　　100　 年　　5　　 月　　2　　 日
　　　　　　　　　　　　　　　　　　書記官　林　俞　文